# 请教版主对赌协议中关于超额奖励的会计处理咨询

提问人：hhj5460 时间：2021-04-27 19:33:04
背景资料：
甲方与乙方就标的公司签订股权转让协议，标的公司是甲方向乙方收购的全资子公司。协议约定；“如果 2017 年至 2021 年度内标的公司累计实现净利润（扣非后净利润）总额超过 5000 万元，则超出 5000 万元的部分的80%将作为乙方的特殊奖励。如果标的公司提前在2017-2020年四个会计年度就累计实现净利润总额超过 5000 万元，则超出 5000 万元的部分的80%将作为乙方的特殊奖励。特殊奖励金额由标的公司在财务审计报告出来 20天内支付到乙方账号。”。
请教版主，如果到 2020 年累计净利润已经超过 5000 万，则问题
1 、特殊奖励是由甲方入账还是标的公司入账？
2 、入账的话可以按照什么形式入账？（由乙方开票至标的公司或者甲方？还是可以在 2021 年审计报告出来后直接通过未分配利润支付给乙方）
3 、入账的话是在 2020 年入还是可以在 2021 年入？
4 、如果到 2020 年累计净利润已经超过 5000 万并已支付了特殊奖励，则 2021 年的特殊奖励是否还要支付？

回答人：chenyiwei
这个问题首先要注意判断该项“超额业绩奖励”属于企业合并的或有对价还是职工薪酬。证监会会计部发布的《 2013 年上市公司年报会计监管报告》
中对此问题有讨论。这两者最主要的区分是：支付的对象是被收购的原股东（按被收购股权的比例支付），还是以“届时在职的被收购方管理层”为支付对象。
如果属于或有对价的，则作为以公允价值计量且其变动计入损益的金融负债处理，在购买日按其初始公允价值计入合并成本，后续根据实际业绩情况确认公允价值变动。
如果属于职工薪酬的，则在购买日不作计提处理，但在每一年莫应根据截至该年末的实际业绩与承诺业绩之间的差异，对照业绩奖励条款，测算截至本年末为止应承担的超额奖励金额，在子公司确认管理费用和资本公积，在母公司则确认长期股权投资和应付款项，合并报表层面调整到管理费用和应付职工薪酬。入账年度应遵循配比原则，即在业绩实现的当年度确认。
“如果到 2020 年累计净利润已经超过 5000 万并已支付了特殊奖励，则 2021 年的特殊奖励是否还要支付”属于对协议条款的解释问题，应提示交易双方对不清楚之处通过补充协议予以明确。